【裁判字號】    97,訴,1585
【裁判日期】    970702
【裁判案由】    違反毒品危害防制條例
【裁判全文】
臺灣彰化地方法院刑事判決              97年度訴字第1585號
公  訴  人  臺灣彰化地方法院檢察署檢察官
被      告  甲○○
上列被告因違反毒品危害防制條例案件，經檢察官提起公訴（97
年度毒偵字第1664號），本院依簡式審判程序判決如下：
    主  文
甲○○施用第一級毒品，累犯，處有期徒刑柒月。扣案注射針筒
壹支、夾鏈袋壹個均沒收之。
    事  實
一、甲○○前於民國91年間，因施用毒品案件，經本院以91年度
    毒聲字第599 號裁定送觀察、勒戒，因評定認有繼續施用毒
    品傾向，復以91年度毒聲字第805 號裁定令入戒治處所施以
    強制戒治，嗣經裁定停止戒治，所餘期間付保護管束，於92
    年3 月25日保護管束期滿未經撤銷執行完畢，並由臺灣彰化
    地方法院檢察署檢察官以92年度戒毒偵字第245 號為不起訴
    處分確定。又於前開強制戒治執行完畢後5 年內之95年間，
    因施用毒品、竊盜等案件，經本院分別以95年度訴字第872
    號、95年度易字第1180號判決分別判處有期徒刑7 月、5 月
    確定，嗣另合併定其應執行刑為有期徒刑11月確定，經送監
    執行，於96年5 月3 日執行完畢。仍不知警惕，復基於施用
    第一級毒品海洛因之犯意，於97年4 月13日上午9 時許，在
    彰化縣員林鎮○○路210 號福德正神廟之公廁內，將海洛因
    摻水混合後，以注射針筒注射體內之方式，施用海洛因1 次
    ，隨即因警目睹其施用毒品，而當場查獲，扣得其所有供其
    施用海洛因所用之注射針筒1 支、及其與乙○○共有供裝置
    海洛因用之夾鏈袋1 個，查悉上情。
二、案經彰化縣警察局員林分局報告臺灣彰化地方法院檢察署檢
    察官偵查起訴。
    理  由
一、本件被告甲○○所涉為死刑、無期徒刑、最輕本刑為3 年以
    上有期徒刑或高等法院管轄第一審案件以外之罪，並於本院
    行準備程序時就被訴事實為有罪之陳述，本院合議庭依刑事
    訴訟法第273 條之1 第1 項規定，裁定改由受命法官獨任行
    簡式審判程序，先予敘明。
二、按毒品危害防制條例就施用毒品者，僅限於「初犯」及「5
    年後再犯」二種情形，始應先經觀察、勒戒或強制戒治程序
    。倘被告於5 年內已再犯，經依法追訴處罰，縱其第3 次（
    或第3 次以上）再度施用毒品之時間，在初犯經觀察、勒戒
    或強制戒治執行完畢釋放5 年以後，已不合於「5 年後再犯
    」之規定，且因已於「5 年內再犯」，顯見其再犯率甚高，
    原實施觀察、勒戒或強制戒治，已無法收其實效，即應依毒
    品危害防制條例第10條處罰（參照最高法院95年度第7 次刑
    事庭會議意旨）。本件被告前因施用毒品案件，經本院以91
    年度毒聲字第599 號裁定送觀察、勒戒，因評定認有繼續施
    用毒品傾向，復以91年度毒聲字第805 號裁定令入戒治處所
    施以強制戒治，嗣經裁定停止戒治，所餘期間付保護管束，
    於92年3 月25日保護管束期滿執行完畢，並由臺灣彰化地方
    法院檢察署檢察官以92年度戒毒偵字第245 號為不起訴處分
    確定；又於前開強制戒治執行完畢後5 年內之95年間，因施
    用毒品案件，經本院以95年度訴字第872 號判決判處有期徒
    刑7 月確定等情，有上開不起訴處分書、臺灣高等法院被告
    前案紀錄表、在監在押全國紀錄表各1 份在卷可資參照，是
    被告曾於強制戒治執行完畢釋放後，5 年內再犯毒品危害防
    制條例第10條之罪，並經法院判處罪刑確定，復為本件施用
    第一級毒品之犯行為警查獲，依上開說明，自與前揭條例第
    20條第3 項之規定僅得適用於「5 年後再犯」之情形不符，
    本件公訴人逕行起訴，並無不合。
三、上揭犯罪事實，業據被告於警詢、偵訊及本院審理時坦承不
    諱（見偵卷第3 、21頁、本院97年6 月18日準備程序及審判
    筆錄），核與證人乙○○所述相符（見偵卷第5 頁），而被
    告為警所採集之尿液，經檢驗呈嗎啡及可待因陽性反應，有
    彰化縣警察局員林分局委託檢驗尿液代號與真實姓名對照認
    證單（見偵卷第11頁）、詮昕科技股份有限公司濫用藥物尿
    液檢驗報告（見偵卷第29頁）各乙紙附卷可稽，並有扣案注
    射針筒1 支、夾鏈袋1 個可資佐證，足認被告上開自白與事
    實相符。綜上，本件事證明確，被告犯行洵堪認定，應依法
    論科。
四、按海洛因為毒品危害防制條例第2 條第2 項第1 款所規定之
    第一級毒品，核被告施用海洛因之行為，係犯毒品危害防制
    條例第10條第1 項施用第一級毒品罪。被告為供施用而持有
    上開毒品之低度行為，應為施用之高度行為所吸收，不另論
    罪。被告前因施用毒品、竊盜等案件，經本院分別以95年度
    訴字第872 號、95年度易字第1180號判決分別判處有期徒刑
    7 月、5 月確定，嗣另合併定其應執行刑為有期徒刑11月確
    定，經送監執行，於96年5 月3 日執行完畢，有臺灣高等法
    院被告前案紀錄表可稽，被告於有期徒刑執行完畢後5 年內
    又故意再犯本案之罪，為累犯，應依刑法第47條第1 項規定
    ，加重其刑。爰審酌被告曾因施用毒品經送觀察、勒戒及強
    制戒治，而仍未知警惕又再犯本案之罪，足見其雖經觀察、
    勒戒及強制戒治等治療程序，仍未徹底戒除惡習遠離毒害，
    顯未能善體國家設置觀察、勒戒及戒治機構，協助毒品施用
    者戒除毒害之良法美意，惟施用毒品本質上係戕害自身健康
    之行為，尚未嚴重破壞社會秩序或侵害他人權益，暨其犯罪
    之動機、目的、所生危害及犯罪後坦承犯行態度良好等一切
    情狀，量處如主文所示之刑，以示懲儆。至扣案注射針筒1
    支，係被告所有，扣案夾鏈袋1 個係被告與乙○○共有之物
    ，均係供被告為本案施用第一級毒品海洛因犯行所用之物，
    業據被告供述明確（見偵卷第3 頁、本院97年6 月18日審判
    筆錄），並有證人乙○○證述可佐（見偵卷第5 頁），皆應
    依刑法第38條第1 項第2 款宣告沒收。
據上論斷，應依刑事訴訟法第273 條之1 第1 項、第299 條第1
項前段，毒品危害防制條例第10條第1 項，刑法第11條前段、第
47條第1 項、第38條第1 項第2 款，判決如主文。
本案經檢察官余建國到庭執行職務。
中    華    民    國    97    年    7     月    2     日
                  刑事第五庭  法  官  楊舒嵐
以上正本證明與原本無異。
如不服本判決，應於判決送達後10日內，向本院提出上訴書狀，
上訴書狀應「敘述具體上訴理由」，並按他造當事人之人數附繕
本。「切勿逕送上級法院」。
中    華    民    國    97    年    7     月    3     日
                              書記官  張木松
附錄論罪科刑法條：
毒品危害防制條例第10條第1項
施用第一級毒品者，處 6 月以上 5 年以下有期徒刑。
施用第二級毒品者，處 3 年以下有期徒刑。


司法院資訊處製作；財團法人民間司法改革基金會備份。
